【裁判字號】    98,上易,2378
【裁判日期】    981215
【裁判案由】    竊盜等
【裁判全文】
臺灣高等法院刑事判決                98年度上易字第2378號
上  訴  人
即  被  告  甲○○
                    （另案在臺灣高雄第二監獄執行）
上列上訴人因竊盜等案件，不服臺灣宜蘭地方法院98年度易字第
47號，中華民國98年8 月6 日第一審判決（起訴案號：臺灣宜蘭
地方法院檢察署96年度偵字第4576號），提起上訴，本院判決如
下：
    主  文
上訴駁回。
    事  實
一、甲○○前因恐嚇案件，經臺灣板橋地方法院於民國93年2 月
    26日，以92年度易字第198 0 號刑事判決判處有期徒刑1 年
    確定，於93年12月3 日執行完畢；又因竊盜案件，經臺灣高
    雄地方法院於94年12月5 日，以94年度簡字第5612號刑事判
    決判處有期徒刑6 月確定，於95年11月17日易科罰金執行完
    畢。
二、甲○○、林清池（經原審判處罪刑確定）與姓名年籍不詳，
    綽號「小黑」、「阿政」之成年男子基於行使偽造特種文書
    與意圖為自己不法所有之犯意聯絡，因甲○○精於開啟挖土
    機之暗鎖，林清池即聯繫甲○○於96年5 月10日前來宜蘭地
    區後，由甲○○與「小黑」、「阿政」出外共同尋找適宜之
    作案目標挖土機，因未尋找到適宜之挖土機，甲○○即接受
    林清池指示，而與「小黑」、「阿政」分頭尋找作案目標。
    嗣後「小黑」、「阿政」在宜蘭縣五結鄉○○路77之9 號旁
    左側150 公尺農地發現丁○○所有停放在該處之挖土機（
    KOMATSU 廠牌，型號為PC-2015 ，車身號碼39594 ，1991年
    份）1 部，因該挖土機未設置暗鎖，「小黑」、「阿政」即
    未通知甲○○前來現場處理，而於96年5 月11日凌晨1 時10
    分許，逕由「小黑」、「阿政」駕駛白色國瑞牌車頭之拖板
    車，該拖板車懸掛於不詳時間取得之偽造車牌號碼IG-740號
    車牌，足生損害於公路監理機關對車輛車牌管理及主管機關
    取締違規車輛之正確性，以懸掛偽造車牌之拖板車載運挖土
    機方式，竊取上開丁○○所有之挖土機，甲○○則經由台北
    縣坪林鄉而至石碇鄉與林清池、「小黑」、「阿政」會合。
三、甲○○、林清池、「小黑」、「阿政」復基於意圖為自己不
    法所有之犯意聯絡，再於96年5 月30日甲○○前來宜蘭地區
    與林清池會合後。林清池與陳增林聯絡後，陳增林即與林清
    池、甲○○、「小黑」、「阿政」基於意圖為自己不法所有
    之犯意聯絡，由陳增林負責帶路工作，甲○○、「小黑」、
    「阿政」共同尋找作案目標挖土機。於96年5 月30日晚間10
    時許，在宜蘭縣五結鄉○○○○○道工地，由甲○○將停放
    於該處乙○○所有之挖土機（YANMAR廠牌，型號VI40-1，機
    號10640 ）上暗鎖開啟，另由「小黑」、「阿政」分別駕駛
    前開懸掛偽造車牌號碼IG-740號拖板車及不詳車號小貨車前
    來，以拖板車載運挖土機之方式，竊取乙○○所有之挖土機
    得逞。甲○○另駕車離去，再接由林清池駕車至濱海公路某
    路段與「小黑」、「阿政」會合後，林清池帶領「小黑」、
    「阿政」至宜蘭縣北宜公路路口處，並通知陳增林前來，再
    接續由陳增林帶領「小黑」、「阿政」行經北宜公路至台北
    縣石碇鄉，陳增林並負責該路段之把風工作，而林清池另駕
    車沿國道3 號高速公路至石碇鄉與「小黑」、「阿政」會合
    （結夥竊盜罪部分經原審判決後，被告甲○○並未提起上訴
    而確定）。
四、案經宜蘭縣政府警察局羅東分局報請臺灣宜蘭地方法院檢察
    署檢察官偵查起訴。
    理  由
壹、證據能力部分：
  (一)按被告以外之人於審判外之言詞或書面陳述，除法律有規定
    者外，不得作為證據，刑事訴訟法第159 條第1 項定有明文
    ，此即學理上所稱「傳聞證據排除法則」。又被告以外之人
    於審判外之陳述，雖不符同法第159 條之1 至第159 條之4
    之規定，而經當事人於審判程序同意作為證據，法院審酌該
    言詞陳述或書面陳述作成時之情況，認為適當者，亦得為證
    據。當事人、代理人或辯護人於法院調查證據時，知有第15
    9 條第1 項不得為證據之情形，而未於言詞辯論終結前聲明
    異議者，視為有前項之同意，同法第159 條之5 亦有明文規
    定，鑒於採用傳聞證據排除法則之重要理由之一，係因傳聞
    證據未經當事人之反詰問予以覈實，原則上應予排除，惟若
    當事人放棄對原供述人之反對詰問時，即例外可承認該傳聞
    證據之證據能力。本件證人陳增鑫、魏三峰、陳冷豫、丁○○、乙○○於警詢之證詞，證人陳增林於偵查之證詞，就被
    告而言，均屬被告以外之人於審判外之陳述，惟檢察官、被
    告就前開被告以外之人於審判外之陳述，均無爭執其證據能
    力，並同意引為本案之證據，本院審酌彼等陳述作成時之情
    況，核無違法取證及證明力明顯過低之瑕疵，認為以之作為
    證據為適當，均有證據能力。
  (二)檢察官、被告於本院準備程序及審判程序均明確表示，對於
    卷附挖土機進口報單、路口監視翻拍照片、IG-740車籍查詢
    資料、懸掛IG -740 號車牌車輛（三菱牌）照片、IG-740車
    牌放大照片（固定車牌之螺絲均生鏽且沾滿污泥無拆卸痕跡
    ）、通聯調閱查詢單之證據能力部分（見宜蘭縣政府警察局
    羅東分局警卷第22頁、第26頁、第32頁至第48頁、第49頁、
    第51頁、第52頁、第55頁至第84頁、），均無爭執其證據能
    力並同意引為本案之證據，而上開證據均與本案事實具有自
    然關聯性，復屬文書證據、物證等性質，亦無事證足認有違
    背法定程序或經偽造、變造所取得之情事，是上開證據均具
    有證據能力。
貳、實體部分：
一、訊據上訴人即被告甲○○矢口否認有竊取被害人丁○○所有
    前揭挖土機及行使偽造特種文書犯行，辯稱：伊雖受同案共
    犯林清池之邀而於96年5 月10日至宜蘭，惟因無適合之對象
    而分手，伊就自行去尋找，也就是彼此間無合作之意願，各
    自尋找作案目標，無互相利用之關係，等同原合作關係已破
    裂，伊在不知情的情況下為何要為「小黑」、「阿政」之竊
    盜行為負共同之責任。又「小黑」、「阿政」是經由林清池
    介紹而第一次見面而已，對於「小黑」、「阿政」所駕駛拖
    板車如何而來，伊實在不知，且伊亦未駕駛該拖板車，從頭
    至尾根本不知拖板車的由來，更未參與，如何要伊負行使偽
    造特種文書罪等語。
二、事實欄犯罪事實三部分即被告甲○○與同案共犯林清池、陳
    增林、「小黑」、「阿政」共同竊盜被害人乙○○所有前揭
    挖土機部分，經原審為被告甲○○有罪判決後，被告甲○○
    就此部分並未提起上訴，已據被告於本院98年11月5 日準備
    程序供承在卷，核先敘明。
三、事實欄犯罪事實二部分，被告雖以前詞置辯，惟查：
  (一)被害人丁○○於警詢及原審審理時，已證述其所有之挖土機
    遭竊之事實（見同上警卷第20、21頁、原審卷第134 頁）。
    而丁○○所有之挖土機遭竊後，由懸掛車牌號碼IG-740 號
    之拖板車載運，經由北宜公路離開宜蘭地區○○○○○路、
    坪林鄉○○路○路口監視器錄影畫面翻拍照片13幀在卷可佐
    （見同上警卷第32至38頁）。雖被告甲○○辯稱其係應同案
    共犯林清池之邀而前來宜蘭地區，並與「小黑」、「阿政」
    共同尋找作案目標挖土機未果後，即與「小黑」、「阿政」
    分手云云。惟按共同正犯之成立，係以行為人彼此間有犯意
    之聯絡及行為之分擔為其要件，故共同正犯間，非僅就其自
    己實施之行為負其責任，並在犯意聯絡之範圍內，對於他共
    同正犯所實施之行為，亦應共同負責。被告甲○○與同案共
    犯林清池、「小黑」、「阿政」共謀竊盜後，彼此間即有共
    同竊盜之合意，嗣與「小黑」、「阿政」尋找作案目標，雖
    因未找到合適對象，被告甲○○即與「小黑」、「阿政」分
    手，但被告甲○○自承：「小黑帶我去羅東看小乖乖，我認
    為太靠近大馬路，當時大概是7 點多，我跟小黑說不行，我
    就走了，我在附近找，看看有沒有小乖乖，如果有的話再跟
    他們說」、「（你剛才說所看的小挖土機沒有辦法偷，離開
    之後，有繼續找適合的對象？）是。當天晚上都沒有找到要
    偷的。」（原審卷第134 、139 頁），足見被告甲○○雖與
    「小黑」、「阿政」分手，但被告甲○○顯未放棄共同行竊
    之決意，僅係與「小黑」、「阿政」分頭尋找作案目標而已
    ，「小黑」、「阿政」於找到作案目標即被害人丁○○之挖
    土機後，因該挖土機並無設置暗鎖，故未通知被告甲○○前
    來開鎖，不迨被告甲○○前來會合，「小黑」、「阿政」即
    自行著手竊取挖土機，自難謂該竊取挖土機行為不在原合意
    範圍。再依卷附被告甲○○持用之行動電話號碼0000000000
    號行動電話雙向通聯紀錄所示（警卷第82至84頁），該電話
    於96年5 月11日凌晨1 時54分53秒之基地台位置為雪山隧道
    南口，於同日凌晨2 時31分50秒、同日凌晨2 時33分49秒之
    基地台位置均為台北縣坪林鄉○○街13號，同日凌晨3 時4
    分17秒之基地台位置為台北縣石碇鄉○○路66號，而被告甲○○借予同案共犯林清池使用之0000000000行動電話，該電
    話於96年5 月10日23時30分52秒之基地台位置為宜蘭縣三星
    鄉○○段254 地號，於翌日（11日）凌晨2 時31分50秒、2
    時33分49秒、3 時4 分17秒與被告甲○○所使用之00000000
    00號行動電話通聯時，其基地台位置均為台北縣石碇鄉石碇
    南口機房，均未移動，可見被告甲○○由國道5 號高速公路
    離開宜蘭地區後，經由坪林鄉而至石碇鄉與林清池、「小黑
    」、「阿政」會合，至為明確，被告甲○○上開辯解，均無
    可採。
  (二)再依路口監視器錄影畫面翻拍照片所示，被害人丁○○、乙○○之挖土機均係遭同一部懸掛車牌號碼IG-740號白色國瑞
    牌車頭之拖板車載運。而實際登記車牌號碼IG-740號之拖板
    車之所有人為大鵬汽車貨運股份有限公司（下稱大鵬公司）
    ，所登記車輛之廠牌為MITSUBISHI（三菱），有車號查詢汽
    車車籍資料、車輛車牌照片4 幀附卷可證（見同上警卷第50
    至52頁），證人即大鵬公司負責人丙○○於本院審理時雖證
    稱其所有之車號IG-740號拖板車幾年前曾遭竊，但隔幾天就
    找回來，是車輛與車牌一起失竊，找回來時車牌還在，詳細
    失竊時間不記得了等語（見本院98年11月24日審判筆錄），
    而本案發生後警員拍攝大鵬公司所有之上開拖板車，其前後
    固定車牌之螺絲均生鏽沾滿污泥，並無拆卸之痕跡，亦有車
    牌放大照片在卷可稽，堪認載運被害人丁○○、乙○○所有
    之挖土機之拖板車所懸掛之車牌號碼IG-740號，應係偽造之
    車牌。而前開竊案發生之時間均係夜間，而被告於竊得被害
    人之挖土機後，均係利用山路躲避人煙以離開宜蘭地區，顯
    見被告於竊得挖土機時，事前即經過詳細之策劃與分工，於
    事後亦擬定載運贓物之計畫，並利用懸掛偽造車牌之拖板車
    以躲避追查等情無訛。
  (三)綜上所述，本件事證明確，被告甲○○前開竊盜、行使特種
    文書堪以認定，應依法論科。
四、按刑法第321條第1項第4款之結夥3人以上竊盜罪，係以在場
    共同實行或在場參與分擔實行犯罪之人為限，核被告林清池
    、甲○○關於犯罪事實二所為，均係犯刑法第216條、第212
    條行使偽造特種文書罪、第320 條第1 項竊盜罪。
    被告甲○○就前開犯罪事實二之行使偽造特種文書、竊盜犯
    行部分，與同案共犯林清池、綽號「小黑」、「阿政」之成
    年男子間，有犯意聯絡及行為之分擔，均為共同正犯。所犯
    上開二罪，犯意各別，行為互殊，應予分論併罰。
五、原審認被告甲○○犯罪事證明確，並以被告甲○○有如事實
    欄所載前案科刑及刑之執行情形，其於5 年內再犯本案有期
    徒刑以上刑之罪，為累犯，依刑法第47條第1 項規定加重其
    刑，而分別量處行使偽造特種文書罪部分有期徒刑4 月，竊
    盜部分6 月，並與未提起上訴而已確定之結夥竊盜所宣告有
    之有期徒刑8 月部分，定應執行有期徒刑1 年3 月，經核認
    事用法均無違誤，量刑亦屬允當，應予維持。被告仍執陳詞
    提起上訴，否認犯罪，為無理由，應予駁回。
據上論斷，應依刑事訴訟法第368條，判決如主文。
本案經檢察官曾俊哲到庭執行職務。
中    華    民    國    98    年    12    月    15    日
                  刑事第十庭審判長法  官  楊炳禎
                                  法  官  陳春秋
                                  法  官  黃斯偉
以上正本證明與原本無異。
不得上訴。
                                  書記官  王宜玲
中    華    民    國    98    年    12    月    16    日
附錄：本案論罪科刑法條全文
中華民國刑法第320條（普通竊盜罪、竊佔罪）
意圖為自己或第三人不法之所有，而竊取他人之動產者，為竊盜
罪，處5年以下有期徒刑、拘役或5百元以下罰金。
意圖為自己或第三人不法之利益，而竊佔他人之不動產者，依前
項之規定處斷。
前二項之未遂犯罰之。
中華民國刑法第216條（行使偽造變造或登載不實之文書罪）
行使第210條至第215條之文書者，依偽造、變造文書或登載不實
事項或使登載不實事項之規定處斷。
中華民國刑法第212條（偽造變造特種文書罪）
偽造、變造護照、旅券、免許證、特許證及關於品行、能力服務
或其他相類之證書、介紹書，足以生損害於公眾或他人者，處1
年以下有期徒刑、拘役或3百元以下罰金。


司法院資訊處製作；財團法人民間司法改革基金會備份。
